臺灣臺中地方法院臺中簡易庭民事判決
111年度中簡字第3102號
原      告  江侑聰  
被      告  張元圻  



上列被告因詐欺案件（案號：109年度易字第1156號、111年度易
緝字第63號、111年度簡字第393號），經原告提起刑事附帶民事
訴訟請求損害賠償（案號：111年度附民緝字第22號），由本院
刑事庭裁定移送前來，經本院於民國111年10月28日言詞辯論終
結，判決如下：
    主    文
被告應給付原告新臺幣520,000元，及自民國110年6月2日起至清
償日止，按年息百分之五計算之利息。
原告其餘之訴駁回。
本判決原告勝訴部分得假執行。
    事 實 及 理 由
壹、程序事項
　　本件被告未於言詞辯論期日到場，核無民事訴訟法第386條
    各款所列情形，爰依原告之聲請，由其一造辯論而為判決。
貳、實體事項　　
一、原告主張：被告可預見詐騙集團經常以人頭電信門號撥打電
    話施用詐術，使被詐騙人將款項匯入其指定之人頭帳戶，或
    使被詐騙人提供金融機構帳戶作為詐騙行為所用，以掩飾其
    犯行，並藉此逃避檢警人員之追緝，竟仍於106年6月9日將
    其所申辦0000000000之門號（下稱系爭門號）以新臺幣（下
    同）300元為代價，出售予詐欺集團成員使用。嗣詐欺集團
    成員取得上開行動電話門號後，由不詳欺之人於107年6月間
    ，在yahoo奇摩拍賣網站刊登不實出售自用小客車之訊息，
    適原告瀏覽該訊息致陷於錯誤，與不詳詐欺之人以由系爭門
    號所申辦之Line聯繁後，不詳詐欺之人稱應先匯款訂金3萬
    元，再匯款總價80萬元，並寄送訴外人張巧宜所申辦帳戶存
    摺、金融卡、印章、使用帳戶委託書予原告以取信原告，原
    告即分別於107年7月5日、108年7月26日匯款至上開帳戶及
    其他人頭帳戶，原告因本件詐欺而受有83萬元之財產上損失
    ，嗣因前項賠償金額另有其他被告經調解庭和解後已償付15
    ,000元擬請求被告賠償財產損失815,000元。並聲明：被告
    應給付原告815,000元，及自起訴狀繕本送達翌日起至清償
    日止，按年息百分之5計算之利息。
二、被告未於言詞辯論期日到場，亦未提出書狀作何聲明或陳述
    。
三、得心證之理由
  ㈠按刑事訴訟判決所認定之事實，固非當然有拘束民事訴訟判
    決之效力，但民事法院調查刑事訴訟原有之證據，而斟酌其
    結果以判斷事實之真偽，並於判決內記明其得心證之理由，
    即非法所不許（最高法院49年臺上字第929號判例意旨參照
    ），故本院自得調查刑事訴訟中原有之證據，斟酌其結果以
    判斷其事實。又按因故意或過失，不法侵害他人之權利者，
    負損害賠償責任。故意以背於善良風俗之方法，加損害於他
    人者亦同；數人共同不法侵害他人之權利者，連帶負損害賠
    償責任；不能知其中孰為加害人者，亦同。造意人及幫助人
    ，視為共同行為人，民法第184條第1項、第185條分別定有
    明文。又按數人共同為侵權行為致加害於他人時，本各有賠
    償其損害全部之責（最高法院17年上字第107號判例意旨可
    資參照）。查原告主張被告提供系爭門號予詐欺集團成員共
    同詐欺原告，致原告陷於錯誤，遂依指示於分別於107年7月
    5日、108年7月26日匯款總計達新臺幣（下同）83萬元至詐
    欺集團指定之銀行帳戶，致使原告因本件詐欺而損失83萬元
    乙情，經本院依職權調取本院109年度易字第1156號、111年
    度易緝字第63號、111年度簡字第393號、臺灣臺中地方檢察
    署108年度偵字第13816號、108年度偵緝字第1030號等該案
    之相關刑事卷宗及本院109年度訴字第2357號民事判決書暨
    卷證關資料查核無誤，而被告已於相當時期受合法之通知，
    於言詞辯論期日不到場，亦未提出任何準備書狀爭執，依民
    事訴訟法第436條第2項、第280條第3項準用第1項之規定，
    視同自認；且其所涉犯刑法第339條第1項之幫助詐欺取財，
    處拘役50日，如易科罰金，以1,000元折算1日，有上開刑事
    判決書可佐（見本院卷第15-25頁），是依本院調查證據之
    結果，堪認原告主張之事實為真正。從而，原告因本件詐欺
    而損失83萬元，可堪認定，揆諸前揭說明，原告自得請求被
    告給付原告因本件詐欺所受損之金額，其依侵權行為之法律
    關係，請求被告賠償損害，自屬有據，應予准許。
　㈡按連帶債務之債權人，得對於債務人中之一人或數人或其全
    體，同時或先後請求全部或一部之給付。連帶債務未全部履
    行前，全體債務人仍負連帶責任。民法第273條第1項、第2
    項定有明文。再按連帶債務人相互間，除法律另有規定或契
    約另有訂定外，應平均分擔義務。又因連帶債務人中之一人
    為清償、代物清償、提存、抵銷或混同，而債務消滅者，他
    債務人亦同免其責任；債權人向連帶債務人中之一人免除債
    務，而無消滅全部債務之意思表示者，除該債務人應分擔之
    部分外，他債務人仍不免其責任，民法第280條前段、第274
    條、第276條第1項定有明文。是依此規定，債務人應分擔部
    分之免除，仍可發生絕對之效力，亦即債權人與連帶債務人
    中之一人成立和解，如無消滅其他債務人連帶賠償債務之意
    思，而其同意債權人賠償金額超過民法第280條「依法應分
    擔額」者，因債權人就該連帶債務人應分擔之部分，並無作
    何免除，對他債務人而言，固僅生相對之效力而無上開條項
    之適用，但其應允債權人賠償金額如低於「依法應分擔額」
    時，該差額部分，即因債權人對其應分擔部分之免除而有該
    條項規定之適用，並對他債務人發生絕對之效力（最高法院
    98年度台抗字第200號裁定意旨參照）。查除本件被告外，
    尚有其餘共同行為人共同詐取原告83萬元，有上開刑事判決
    可資參照，依民法第185條第1項規定，渠等應負連帶賠償責
    任，而原告起訴時自承已受償部分債權，僅請求剩餘815,00
    0元，嗣於本院審理中，原告又陸續受償或與其餘訴外人有
    達成和解，惟尚未完全取得清償，且該和解內容亦載明「不
    免除其餘連帶債務人應負之責任」，顯無消滅全部債務之意
    思。則依前揭說明，被告仍負連帶賠償責任，是原告請求被
    告賠償自屬有據，然應扣除迄至本院言詞辯論終結時，原告
    已陸續受其他訴外人清償295,000元（見本院卷第50頁），
    故扣除該295,000元後，原告尚得請求被告給付之金額應為5
    20,000元（815,000-295,000＝520,000）。
  ㈢按給付有確定期限者，債務人自期限屆滿時起，負遲延責任
    ；給付無確定期限者，債務人於債權人得請求給付時，經其
    催告而未為給付，自受催告時起，負遲延責任。其經債權人
    起訴而送達訴狀，或依督促程序送達支付命令，或為其他相
    類之行為者，與催告有同一之效力，民法第229條第1項、第
    2項分別定有明文。又按遲延之債務，以支付金錢為標的者
    ，債權人得請求依法定利率計算之遲延利息。但約定利率較
    高者，仍從其約定利率；應付利息之債務，其利率未經約定
    ，亦無法律可據者，週年利率為百分之5，民法第233條第1
    項、第203條亦分別明定。查原告對被告之侵權行為損害賠
    償債權，核屬無確定期限之給付，既經原告提起本件民事訴
    訟，且起訴狀繕本於110年6月1日合法送達被告（110年5月1
    2日公示送達，110年6月1日送達生效，送達證書見110年度
    附民字29號卷第23頁），則原告請求被告自起訴狀繕本送達
    被告之翌日即110年6月2日起至清償日止，按週年利率百分
    之5計算之遲延利息，核無不合，應予准許。
四、綜上所述，原告依侵權行為之法律關係，請求被告給付52萬
    元，及自110年6月2日起至清償日止，按年息百分之5計算之
    利息，為有理由，應予准許。逾此部分之請求，則屬無據，
    應予駁回。
五、本件事證已臻明確，兩造其餘攻擊防禦方法及所舉證據，經
    審酌結果，與本件判決結論均無影響，爰不一一論述，附此
    敘明。
六、本件原告勝訴部分，係就民事訴訟法第427條第2項第12款訴
    訟適用簡易程序為被告敗訴之判決，爰依民事訴訟法第389
    條第1項第3款規定，依職權宣告假執行。原告雖陳明請准宣
    告假執行，不過係促使本院發動職權為假執行之宣告，本院
    就原告此部分聲請無庸為准駁之諭知。
七、本件原告係於刑事訴訟程序提起民事訴訟，經本院刑事庭裁
    定移送前來，依刑事訴訟法第504條第1項規定，無庸繳納裁
    判費，且本件訴訟繫屬期間亦未增生訴訟費用事項，故無訴
    訟費用負擔問題，併予敘明。
中　　華　　民　　國　　111 　年　　11　　月　　25　　日
                      臺灣臺中地方法院臺中簡易庭
                                  法　官　張清洲
以上為正本係照原本作成。
如不服本判決，應於送達後20日內，向本院提出上訴狀並表明上
訴理由，如於本判決宣示後送達前提起上訴者，應於判決送達後
20日內補提上訴理由書（須附繕本）。如委任律師提起上訴者，
應一併繳納上訴審裁判費。
中　　華　　民　　國　　111 　年　　11　　月　　25　　日
                                  書記官  陳慧津